臺灣高等法院臺中分院刑事判決　　　 96年度交上易字第864號
上　訴　人　臺灣臺中地方法院檢察署檢察官
上　訴　人
即　被　告　丁○○
選任辯護人　王文聖律師
上列上訴人因被告公共危險等案件，不服臺灣臺中地方法院95年
度交易字第832號中華民國96年3月29日第一審判決（起訴案號
：臺灣臺中地方法院檢察署94年度偵字第18520、19687號），提
起上訴，本院判決如下：
    主  文
原判決撤銷。
丁○○服用酒類，不能安全駕駛動力交通工具而駕駛，處有期徒
刑肆月，如易科罰金，以銀元參佰元即新臺幣玖佰元折算壹日，
減為有期徒刑貳月，如易科罰金，以銀元參佰元即新臺幣玖佰元
折算壹日；又因過失致人於死，處有期徒刑拾月，減為有期徒刑
伍月，如易科罰金，以銀元參佰元即新臺幣玖佰元折算壹日。應
執行有期徒刑陸月，如易科罰金，以銀元參佰元即新臺幣玖佰元
折算壹日；緩刑參年。
    事  實
一、丁○○於民國94年10月20日晚上20時許，在臺中市○○路某
    間小吃攤與友人飲酒後，血液中酒精濃度高達306MG/DL（相
    當吐氣中酒精濃度成份每公升1.53毫克），已至不能安全駕
    駛動力交通工具之程度，竟仍於同日晚上23時許，駕駛車號
    HFH－688號重型機車，欲返回臺中縣沙鹿鎮○○路473號之2
    住處，嗣於同日晚上23時18分許，沿臺中縣龍井鄉○○○路
    慢車道由東向西方向行駛，途經速限時速40公里以下之臺中
    港路與遊園北路交岔路口前，原應注意汽車駕駛人飲酒後吐
    氣所含酒精成份超過每公升0.25毫克以上者不得駕車；行車
    速度應依速限標誌；汽車行駛至交岔路口，應遵守燈光號誌
    之指示；並應注意車前狀況，並隨時採取必要之安全措施。
    且依當時天候晴、夜間有照明、路面乾燥、無缺陷、無障礙
    物、號誌運作正常、視距良好等情形下，並無不能注意之情
    事，竟疏未注意，仍以時速約70公里之速度前進，並貿然闖
    越紅燈（臺中港路快車道號誌為紅燈暨左轉綠燈，快車道車
    輛可左轉）通過該交岔路口往沙鹿方向行進時，適有陳坤峰
    騎乘車號GW5－952號重型機車，沿臺中縣龍井鄉○○○路由
    北往南方向行駛，途經上開交岔路口，亦疏未遵守燈光號誌
    之指示及未注意車前狀況，貿然闖紅燈駛入該交岔路口之際
    ，丁○○所騎乘之機車撞擊陳坤峰所騎乘機車左側車身，雙
    方人車倒地，致陳坤峰受顱骨骨折、蜘蛛網膜下腔出血、左
    側多數肋骨骨折及血胸、左側股骨及腓骨骨折等傷害。嗣警
    方據報趕往處理，並將渠等送醫救護，並委託醫護人員於翌
    日凌晨1時35分許，對丁○○抽血檢驗結果，測得其血液中
    酒精濃度仍高達274MG/DL，相當於吐氣中酒精濃度1.37MG/L
    。而陳坤峰因傷勢嚴重不幸於94年1月21日上午1時18分死亡
    。
二、案經陳坤峰之妻乙○○訴由臺中縣警察局烏日分局報請臺灣
    臺中地方法院檢察署檢察官偵查起訴。
    理  由
一、上揭酒後無法安全駕駛動力交通工具而駕車之事實，業據被
    告丁○○於警詢、偵查中、原審與本院準備程序及審理時坦
    承不諱，核與告訴人乙○○、證人丙○○、甲○○、己○○
    、戊○○、朱基富分別於警詢、偵查中及原審審理時指訴及
    證述之情節相符，並有臺中縣警察局烏日分局道路交通事故
    現場圖、道路交通事故調查表(一)、(二)、職務報告書、臺中榮
    總檢驗部急診檢驗室血液中酒精濃度報告、童綜合醫院陳坤
    峰病歷摘要、車籍作業系統－查詢認可資料、舉發違反道路
    交通管理事件通知單、號誌時相運作圖各1份與車禍現場及
    車輛損壞照片38張在卷可稽。另按刑法第185條之3服用酒類
    不能安全駕駛而駕駛之公共危險罪，其立法目的乃在藉抽象
    危險犯之構成要件，以嚇阻酒後駕車危害道路交通安全。而
    就醫學文獻所知，單次飲用酒精後之生理、心理變化，主要
    與代謝酒精的兩種主要酵素乙醇去氫脢（簡稱ADH）及乙醛
    去氫脢（簡稱ALDH）有關，AD H作用乃將血液內之乙醇代謝
    為乙醛，因而決定酒精代謝之快慢，而ALDH則再將產生之乙
    醛進一步代謝，最後成為其他碳水化合物，而「飲酒後會產
    生臉潮紅、頭痛、心跳加速等自主神經系統亢奮現象，主要
    乃與乙醛在血液中蓄積的程度有關」。雖然ALDH的代謝能力
    會因個人體質而有所差異，故每個人飲酒後之生理反應不同
    ，惟ADH則個別差異不大，因此同種族間之酒精清除率相近
    ，一般而言飲用同量酒精後對每個人之身體影響應屬類似。
    酒精主要影響神經化學作用，因此依不同的酒精濃度對飲酒
    者造成不同程度認知行為之障礙：當血液中酒精濃度達20MG
    /DL至30MG /DL時，將造成飲酒者動作變慢、思考力變差；
    當血液中酒精濃度達30MG/DL 至80MG /DL時，將造成飲酒者
    動作與思考能力下降；當血液中酒精濃度達80MG/DL至200M
    G/DL時，將造成飲酒者情緒起伏大、步態不穩、肢體協調、
    平衡感與判斷力障礙度升高；當血液中酒精濃度達200MG/DL
    至300MG /DL時，將造成飲酒者眼球震顫、說話不清、失憶
    ；當血液中酒精濃度大於30 0 MG /DL時，將造成飲酒者生
    命徵象變差，有生命危險。此有臺北醫學院附設醫院精神科
    主任蔡尚穎所著「酒精對人體生理與行為之影響」一文附卷
    可參。次按體內酒精含量由開始飲酒時的0％，依飲酒量漸
    漸累積增加，在完成飲酒時體內酒精含量達到最高，隨後依
    代謝率逐漸代謝，至於體內酒精含量倒推計算代謝率，依交
    通部運輸研究所於77年8月間針對國人進行實驗研究指出為
    每小時每公升0.0628毫克。本件依被告所供述，其係自94年
    10月20日23時開始騎乘機車，而醫務人員係於翌日凌晨1時
    35分對被告抽血檢驗結果，被告血液中酒精濃度仍高達
    274MG/ DL，則被告自騎乘機車至酒測之時間歷時2小時35分
    ，依前揭國人體內酒精含量之代謝率計算，被告於駕車時吐
    氣中酒精濃度成份，已達每公升1.53MG/L (計算式為：1.37
    MG/L +0.0628 MG/L×2.58H R＝1.53MG/L )。準此，被告駕
    車時確已達不能安全駕駛動力交通工具程度甚明。是被告此
    部分之自白與事實相符，其犯行堪以認定。
二、訊據被告雖坦承酒後騎乘機車於上開時、地因故受傷倒地等
    事實不諱，惟矢口否認有何過失致死之犯行，其於原審及本
    院分別辯稱：伊綠燈直行並未闖紅燈，也未撞到陳坤峰所騎
    乘的機車，伊為了閃一台倒在地上的機車，才會撞到安全島
    彈回來撞到頭等語。被告選任辯護人於原審及本院亦為被告
    提出辯護意旨答辯稱：如果伊所騎的機車撞擊陳坤峰所騎乘
    機車，為何伊機車右前避震桿並無凹陷受損的情形。陳坤峰
    的機車腳踏板支架係遭撞擊後是由下往上翻轉凹陷，如係遭
    伊機車側撞，該支架應係平行凹陷或由上往下凹陷，不可能
    出現由下往上凹陷的情形，而伊機車的前輪是以橡膠製作，
    陳坤峰所騎乘機車腳踏板支架為金屬硬物，也不可能因輪胎
    的撞擊出現如凹陷的情形。刑事警察局鑑定書，固然就採集
    物編號4（採自GW5－952號中央護蓋左下側疑似留有紅色油
    漆）上附著之紅色物質（編號4－1），檢出丙烯酸類－胺基
    甲酸酯等成分，與採集物編號3（採自HFH－688號前斜板右
    側標準品）之紅色層（編號3－1），檢出丙烯酸類－胺基甲
    酸酯樹脂等成分相似，因此認研判編號4－1與編號3－1相似
    ，但他人的機車前斜板與伊機車前斜板相同款式、材質、顏
    色者數量難以計算，難免陳坤峰的機車先前曾與他人的機車
    碰撞留下紅色油漆，卻因本件車禍而被採集比對後與被告機
    車相似，如此即有誤判之危險。調查本件車禍員警戊○○曾
    在臺中榮民總醫院向被告家屬告知有圍觀民眾述說「車禍中
    之車禍」，亦即先前已發生車禍，被告不幸隨後撞及云云。
    惟查：
  (一)被告騎乘上開機車，於前揭時間，沿臺中縣龍井鄉○○○路
    慢車道由東往西方向行駛，因超速行進及闖越紅燈（臺中港
    路快車道號誌為紅燈暨左轉綠燈，快車道車輛可左轉）通過
    臺中港路與遊園北路交岔路口時，適與沿臺中縣龍井鄉○○○路由北往南方向行駛，亦未注意車前狀況及闖越紅燈駛入
    上開交岔路口，由陳坤峰騎乘車號GW5－95 2號重型機車發
    生撞擊，造成雙方人車倒地而受傷，並非被害人先與他人發
    生車禍，被告不幸隨後撞及被害人等過程，業據證人己○○
    於偵查中證述（見94年度偵字第19687號卷第61頁）綦詳，
    復於原審審理中證稱：「（問：94年10月20日在臺中縣龍井
    鄉○○○路與遊園北路交岔路口，當時你在做什麼？）我在
    等紅綠燈，我是從遊園北路往遊園南路，當時我的號誌是紅
    燈」、「（問：你在等紅燈時，有無看到車禍？）有。」、
    「（問：情形如何？）我這方向是紅燈，臺中港路是紅燈左
    轉，我右前方有1台機車，在中港路轉成紅燈左轉時，沿著
    斑馬線緩緩的騎，我那時候是斜視看他，我確定那台機車有
    移動，那時候在臺中港路的慢車道有另一台機車，是從臺中
    港路往沙鹿的方向，我就看到兩車發生衝撞」、「（問：你
    是先看到碰撞或是先聽到聲音？）算是同時，我有看到兩台
    機車碰撞」、「（問：兩車發生碰撞時，是否兩車都闖紅燈
    ？）是的」、「（問：兩車是如何碰撞？）就我的印象，在
    臺中港路的機車車頭撞到在遊園北路機車的左邊側身，碰撞
    後我這邊要變成綠燈，我就緩慢行進，我有回頭看，看到兩
    台機車倒在慢車道上，我原本想要停下來，但那時候有路人
    在那邊，我想說會有人會處理，我就離開了」、「（問：兩
    個騎士倒在哪裡？）兩個人都是倒在慢車道裡面」、「（問
    ：兩台機車的速度是否可以判斷？）我只能確定遊園北路往
    遊園南路的那台機車緩慢，因為他當時在闖紅燈」、「（問
    ：你有無看到這兩輛車子有無撞到安全島？）不確定」、「
    （問：在偵查中，你是否沒有說兩車有碰撞，是否確定看到
    兩車碰撞？）我有聽到撞擊聲很大聲，我過去看時騎在遊園
    南路的機車被中港路的機車撞到，那台騎在遊園北路的機車
    倒地的位置離斑馬線有段距離，所以我確定他被撞到」、「
    （問：當時你在那個路口等紅燈時，臺中港路往沙鹿的方向
    有無其他車輛？）有其他車輛，只有1台闖紅燈的機車」、
    「（問：當時你在遊園北路等紅燈，你有看到中港路那邊是
    紅燈可左轉？為何會知道？）是的。我在遊園北路那邊可以
    看得到燈號，我確實有看到那時候是紅燈左轉」、「（問：
    那時候有無其他車輛在紅燈左轉？）我沒有注意，但是我確
    實有看到燈號是紅燈左轉」、「（問：碰撞的地點是在何處
    ？）就是在遊園北路往遊園南路的斑馬線，從快車道算起，
    大約是二、三條的斑馬線處」、「（問：你當時在遊園北路
    等紅燈時，你是第幾輛車？）我右前方有一輛機車，再來就
    是我，我可以說是第二輛車」、「（問：你騎到那路口時是
    否是剛剛紅燈？）應該是已經紅燈一段時間了，我可以確定
    中港路的燈號是紅燈左轉燈」、「（問：兩輛機車碰撞後，
    你能確定兩輛機車都是倒在慢車道嗎？）可以。我確定有看
    到」、「（問：你是碰撞後馬上看到或是開過去緩慢回頭看
    到？）開過去緩慢回頭看到的」、「（問：你看到兩輛機車
    碰撞後有沒有機車再撞到安全島？或是再反彈？）不確定」
    、「（問：在你看到這兩台機車碰撞前，現場有無機車倒地
    ？）沒有」、「（問：現場就是在你車子的前方，就是遊園
    北路的前方臺中港路的慢車道上，在兩台車子碰撞前有無機
    車倒地？或是車禍發生或是有障礙物在前方？）沒有」、「
    （問：丁○○那時候在通過交岔路口的車速？）不算慢，感
    覺有四、五十公里以上，畢竟他闖紅燈不會慢慢騎」、「（
    問：兩車擦撞前，死者的車子就是你前面那台車子，那台車
    子是在行進中或是停止間被撞到？）那台車就是緩慢行駛，
    不是正常行車速度，但是撞到時機車有無停止我不確定」、
    「（問：臺中港路那台車子穿越交岔路口時當時號誌為何？
    ）快車道是紅燈箭頭左轉燈，臺中港路慢車道當時是紅燈」
    、「（問：碰撞的地點在何處？）就在遊園北路往遊園南路
    的斑馬線，從快車道算起大約是二、三條的斑馬線處」等語
    （見原審審理卷第62頁至第63頁）甚詳，核與被告於原審審
    理時（見原審審理卷第132頁）坦承及證人甲○○於偵查中
    （見94年度偵字第19687號卷第8頁）及原審審理中（見原審
    審理卷第10 3頁）證述被告當時車速約為70公里一節相符；
    再參諸證人己○○在本院96年10月5日勘驗現場時所陳於案
    發當日行進之動線，與被害人陳坤峰所騎成機車相同，且相
    較於其他證人即甲○○、丙○○距離本案前揭兩車倒地位置
    又較近，就陳坤峰所騎機車是否確有與被告所騎乘機車碰撞
    一情，依一般經驗法則，其所述之見聞經歷自較為明悉而可
    採等情。足認被告確實騎乘機車以約時速70公里超速行駛及
    闖越紅燈通過上開交岔路口時，與同時闖紅燈由被害人陳坤
    峰所騎乘之機車發生撞擊，致使雙方人車倒地受傷，並非被
    害人先與他人發生車禍，再與被告機車發生撞擊之事實灼然
    至明，被告前揭所辯各節，顯與事實不符，不足採信。
  (二)再者依證人即處理車禍現場員警戊○○於原審審理時證述：
    「（問：你有無去臺中區行車事故鑑定委員會列席？）有」
    、「（問：當時你是否說死者的機車沒有撞到安全島，李車
    也沒有撞到安全島，為何會這樣講？）我到現場去，被告的
    車輛在斑馬線之前就已經滑倒了，機車前輪白色油漆（警卷
    第27頁右邊中間的照片）的擦痕，就是倒下去時，擦撞到地
    下的斑馬線上的漆，所以被告撞擊機車後，被告往前倒後就
    往地下滑刮到斑馬線上的漆留下跡證，所以被告根本不可能
    撞到安全島，照片中食指所指的位置是銀色的漆，其他部分
    是輪胎摩擦斑馬線留下的白色的漆」、「（問：被告車碰撞
    的情形看被告的車有無可能碰到安全島？）以機車碰撞、毀
    損的情形，是不可能碰到安全島」、「（問：為何不可能？
    ）因為機車在斑馬線之前滑倒的話，撞到安全島再彈回來，
    那種撞擊速度需要相當相當的快。以機車右前避震桿（警卷
    第32頁第2張照片）來看，他的高度與死者機車左側撞擊位
    置高度吻合，我們有看到安全島（警卷第36頁），本來是有
    點懷疑，但經判斷後認為如果是撞到安全島在彈回來，不可
    能是現在倒地的位置」、「（問：遊園北路北往南和臺中港
    路東往西，是否會同時紅燈的情形？）會。臺中港路如果出
    現紅燈左轉的情形時，就會同時出現紅燈」、「（問：檢察
    官問你在承辦事故時，有無跟死者的家屬或是和被告說這件
    車禍是車禍中的車禍？）我當時是跟被告的家屬說有證人這
    樣說，但是實際情形還要經過調查才知道車禍如何造成」、
    「（問：被告跟死者機車撞擊的高度是否吻合？）有，因為
    我們有請烏日分局勘查小組來測繪、比對，我們是用垂直量
    被告車輛的右前避震桿，位置也是在30到35公分，測量死者
    車輛左側車身受損的位置30到35公分（警卷第38頁第2張、
    第39頁第1張照片）。我們那時候看到撞擊的位置來比對，
    死者車身左側被撞擊的部分，與被告車輛右前避震器有凹陷
    、受損，我們研判是這兩處撞到，右前避震器比較硬，所以
    死者機車應該是被避震器撞到，且他們兩處的高度吻合」、
    「（問：依你的判斷我『指被告』的機車右側的避震器斜邊
    撞到被害人機車？）你『指被告』的右前側避震器受損，我
    們比對撞擊的痕跡，你的避震器和撞擊痕跡吻合，如果你正
    面撞擊的還有輪子，因為我們人有慣性會閃」等語（見原審
    審理卷第70頁至第75頁）。及另證人即負責現場勘查員警朱
    基富於原審審理時證述：被告的紅色車輛主要撞擊部位在前
    輪，死者車輛是在左側腳踏板，右側地方只是滑倒擦痕沒有
    明顯撞擊。被告的前擋板整個有掉下來、大燈也掉下來，左
    右兩側沒有明顯撞擊痕跡，後面也沒有。伊在死者車輛座墊
    下面黑灰色的塑膠發現少量的紅色漆、還有坐墊左側（偵卷
    第34、35頁編號04、05）有微量紅色的漆，但是刑事局說編
    號05的跡證沒有辦法比對。被告的前擋板上面有發生擦痕，
    證物編號07、08部分，07有類似黑色橡膠，08類似銀色的漆
    。（偵卷第37、38頁）03是被告車輛就是比對的標準品。刑
    事局比對的結果編號4疑似紅色油漆的物質和編號3的標準品
    相似等語。及「（問：你當時到現場採證時，有無發現被告
    機車右前方的避震器有撞擊？）他撞擊的地方是前叉，前叉
    有撞擊的痕跡，就是警卷第32頁下方照片（劃圈圈的地方）
    、第33頁上面及偵卷第20頁上方照片」、「（問：死者機車
    撞擊點在左側踏板，撞痕是由下往上翻轉？）撞擊後，鐵板
    是往下」、「（問：這部分撞擊，依你的判斷，是如何撞擊
    的？是否可能是被告避震器撞擊的？）撞及力道不一樣，可
    能是輪子撞到造成或是撞擊力道太大連後面的東西也撞到，
    我沒有辦法判斷」、「（問：死者機車左踏板的痕條，可能
    撞到安全島才造成這樣？）到目前為止，我沒有看過車子有
    側著撞到安全島，因為側著也會有滑行的痕跡，就我的經驗
    是不可能的」、「（問：從你採證過程有無發現被告機車前
    面的護板有無撞擊痕跡？）被告機車擋板有遺留擦撞的痕跡
    ，因為刑事局沒有比對，所以不知道是否是死者遺留的，但
    是被告機車擋板有破掉、有擦痕」等語（見原審審理卷第76
    頁至第78頁）；而依內政部警政署刑事警察局鑑定書所載結
    果：編號4（採自GW5－952號中央護蓋左下側疑似留有紅色
    油漆）上附著之紅色物質「編號4－1，檢出丙烯酸類－胺基
    甲酸酯樹脂等成分」與編號3（採自HFH－688號前斜板右側
    標準品）之紅色層「編號3－1，檢出丙烯酸類－胺基甲酸酯
    樹脂等成分」相似，有該局95年3月8日刑鑑字第0950014200
     號鑑定書（見94年度偵字第1852號卷第12頁至第13頁）在
    卷可參。故綜上證人戊○○、朱基富之證詞及上述鑑定結果
    ，均足資證明被告所騎乘紅色機車撞及被害人所騎乘機車之
    左側，被告機車並在被害人機車上留下紅色物質，顯見被告
    並非為閃避倒在地上之機車，而失控撞上安全島等事實昭昭
    甚明。
  (三)參酌證人丙○○於警詢中陳述：車禍當時號誌為綠燈等語（
    見警卷第11頁）；復於原審審理時所證述：伊聽到碰撞的聲
    音時，正與女友聊天，並沒有看見機車撞擊的情形。聽到碰
    撞聲那一瞬間，伊就看聲音的方向，看到有人倒在那邊就停
    下來報警，沒有注意看臺中港路往沙鹿方向的號誌情形，號
    誌以伊在警訊所述為準。伊大約是在遊園路口紅綠燈的距離
    ，聽到碰撞聲音，當時伊的車子在臺中港路還沒有進入遊園
    北路口，約在遊園北路停止線後約2公尺處。聽到碰撞聲以
    前，並沒有注意被告所騎乘紅色的機車，聽到碰撞聲音伊抬
    頭看到紅色車子倒地時，伊在被告後方與被告所騎乘的機車
    距離約10幾公尺遠等語（見原審審理卷第125頁至第128頁）
    ；及證人甲○○於原審審理中證述：伊與朋友聚會結束後從
    臺中要回沙鹿，騎機車跟在丁○○的後方約50公尺。丁○○
    撞到地上東西時，臺中港路往沙鹿方向的號誌為綠燈，聽到
    撞擊聲時伊的機車還沒有過路口，還在丁○○的後面等語（
    見本院審理卷第100頁至第1 03頁）；及依證人己○○於原
    審審理中前揭二、(一)所證述：你騎到那路口時是否是剛剛紅
    燈？）應該是已經過紅燈一段時間了，我可以確定中港路的
    燈號是紅燈左轉燈」、「伊看見在臺中港路的機車車頭撞到
    在遊園北路機車的左邊側身，碰撞後我這邊要『變成綠燈』
    ，我就緩慢行進」等語（見原審審理卷第64頁）研判，得知
    證人丙○○、甲○○係騎乘機車遠在被告同向後方行駛，並
    未看見被告、被害人闖紅燈駛入交岔路口之始末過程，直到
    聽到聲響時方知車禍，加以該交岔路口號誌瞬間變化，被告
    闖紅燈之時與證人丙○○、甲○○聽見撞擊聲響，顯然有時
    間先後之差別，相較於證人己○○自始至終目睹本件車禍之
    完整經過，與如前所論述其在案發當時所停等位置距兩車倒
    地位置較近而言，本件被告及被害人究竟有無闖紅燈及雙方
    機車有無相互撞擊等節，自以證人陳侑庭所證述之內容可信
    。
  (四)雖證人丙○○於警詢中陳稱：確定紅色機車撞上安全島云云
    。惟依其於原審審理時證述：因為當時伊在幫忙的情況下去
    做筆錄，算是被警察警方誘導，因為伊聽到聲音很大聲，伊
    是用推論的語氣說伊覺得是撞到安全島，警察筆錄就這樣記
    ，但伊沒有看到車禍發生的過程等語（見原審審理卷第126
    頁）以觀，可證以證人丙○○警詢之陳述並無法證實被告係
    撞上安全島而受傷之事實亦明。
  (五)證人甲○○於警詢中陳述：看見被告撞到地上的東西，然後
    被告震動一下就倒在路上云云（見警卷第8 頁）；復於偵查
    中證述：伊看到被告撞到地上的東西，然後反彈起來倒地，
    伊不確定撞到地上什麼東西云云（見94年度偵字第19687號
    卷第8頁）。然其事後於原審審理中更異前詞證述：伊在被
    告右後方，被告撞到地上硬的東西有反彈，但伊覺被告撞到
    安全島但警察說不是。伊沒有看到被告撞到安全島，但依伊
    經驗被告撞到安全島等語（見原審審理卷第101頁、第102頁
    ）以觀，得知關於被告有撞上何物證人甲○○前後證詞明顯
    不一，所言是否實在，已令人生疑。更何況其未看清楚被告
    係撞上何物？其所為「撞到安全島」之證述，顯然為臆測之
    詞，自難據此作為有利於被告論斷之憑據。
  (六)按汽車行駛至交岔路口，應遵守燈光號誌之指示；汽車行駛
    時，駕駛人應注意車前狀況，並隨時採取必要之安全措施，
    及行車速度須依速限標誌或標線之規定；且汽車駕駛人飲用
    酒類後吐氣所含酒精濃度超過每公升0.25毫克或血液中酒精
    濃度超過0.05％以上者，不得駕車，道路交通安全規則第93
    條第1 項、第94條第3 項、第101 條第1 款及第114 條第2
    款分別定有明文。再者，刑法上之過失犯，必須危害之發生
    ，與行為人之欠缺注意，具有相當因果關係，始能成立，如
    係行為人之過失，與被害人自己之過失，併合而為危害發生
    之原因時，雖不能阻卻其犯罪責任，但對於被害人之與有過
    失，究不能置而不論（最高法院79年台上字第2897號判決可
    資參照）。本件被告身為考取合格駕駛執照之人，自應注意
    上述規定，小心駕駛謹慎為之，且依卷附之道路交通事故調
    查報告表所載，當時天候為晴天、夜間有照明、路面乾燥、
    無缺陷、無障礙物、視距良好等客觀環境判斷，並無不能注
    意之情事，被告竟酒後騎乘機車超速、闖紅燈及未注意車前
    狀況通過交岔路口，適逢被害人所騎乘機車通過上開交岔路
    ，亦未注意車前狀況及未遵守號誌闖紅燈貿然通過，雙方煞
    避不及而撞擊，以致被害人人車倒地，受有前揭傷勢，經送
    醫急救不治死亡，有相驗屍體證明書、驗斷書、鑑定勘驗筆
    錄及相驗報告書等在卷可稽，被告之行為，自有過失。雖被
    害人陳坤峰之行為與有過失，惟被告仍難辭過失之責，且其
    過失行為與被害人死亡間具有相當因果關係。
    本件事證明確，被告過失致死之犯行，堪以認定。
  (七)此外，並有臺中縣警察局烏日分局道路交通事故現場圖、道
    路交通事故調查表(一)、(二)、職務報告書、臺中榮總檢驗部急
    診檢驗室血液中酒精濃度報告、內政部警政署刑事警察局95
    年3 月8 日刑鑑字第0950014200號鑑定書、臺中縣警察局烏
    日分局現場勘察報告、臺灣省臺中縣區車輛行車事故鑑定委
    員會95年3 月8 日中縣鑑字第0955500774號函所附分析意見
    書、童綜合醫院陳坤峰病歷摘要、車籍作業系統－查詢認可
    資料、舉發違反道路交通管理事件通知單、號誌時相運作圖
    各1 份及車禍現場及車輛損壞照片38張在卷可稽。綜上所述
    ，本件事證明確，被告上開辯解，為事後卸責之詞，不足採
    信，被告過失致死之犯行，洵足認定。
三、至辯護人聲請原審勘驗被告所有上開機車之右前避震桿是否
    因撞擊造成凹陷？並比對死者所騎乘機車腳踏板處高度是否
    有遭上開避震桿撞擊之可能？以資證明被害人所騎乘之機車
    並非遭被告機車所撞倒，係屬證人戊○○所言「車禍中之車
    禍」之情形云云。此部分業經原審詳予論述認依上開證據及
    證人之證詞研判，已足以認定被告確實撞及被害人陳坤峰之
    機車，縱使實際撞及位置與證人所言略有不同，但無法改變
    被告機車與被害人機車撞擊，及被害人並未與他人發生車禍
    ，再與被告發生車禍等事實，故本件肇事責任已明，並無勘
    驗之必要，而併予敘明。本院亦認無勘驗此部分之必要，亦
    附予敘明。
四、按行為後法律有變更者，適用行為時之法律。但行為後之法
    律有利於行為人者，適用最有利於行為人之法律，刑法第2
    條第1 項定有明文。查被告於前開行為後，刑法第33條第5
    款、第51條第5 款業經總統於94年2 月2 日修正公布，並依
    刑法施行法第10條之1 規定自95年7 月1 日施行。職是，本
    件自應就被告行為前、後相關法律有修正者，依前揭規定加
    以比較適用。茲說明如下：
  (一)按被告行為時，刑法第185 條之3 所定之法定本刑為1 年以
    下有期徒刑、拘役或30,000元以下罰金，另依現行法規所定
    貨幣單位折算新臺幣條例第2 條規定，現行法規所定金額之
    貨幣為圓、銀元或元者，以新臺幣元之3 倍計算，換言之，
    被告行為時之刑法第185 條之3 之法定本刑，就罰金部分，
    經折算為新臺幣後，為新臺幣90,000元。另刑法第276 條第
    1 項所定之法定本刑為2 年以下有期徒刑、拘役或2,000 元
    以下罰金，另依罰金罰鍰提高標準條例第1 條前段規定，依
    法律應處罰金、罰鍰者，就其原定數額得提高為2 至10倍（
    中華民國72年7 月27日司法院、行政院令發布，並自72年8
    月1 日起施行：「依戡亂時期罰金罰鍰提高標準條例（80年
    5 月6 日修正名稱為罰金罰鍰提高標準條例）第1 條前段及
    第3 條規定將刑法定有罰金各條之罰金數額，均提高為10倍
    ）。及依現行法規所定貨幣單位折算新臺幣條例第2 條規定
    ，現行法規所定金額之貨幣為圓、銀元或元者，以新臺幣元
    之3 倍計算。換言之，刑法第276 條第1 項之法定本刑就罰
    金刑部分，經折算為新臺幣後，為新臺幣60,000元；而被告
    行為後，依95年6 月14日公布之刑法施行法第1 條之1 規定
    ，中華民國94年1 月7 日刑法修正施行後，刑法分則編所定
    罰金之貨幣單位為新臺幣（第1 項）。94年1 月7 日刑法修
    正時，刑法分則編未修正之條文定有罰金者，自94年1 月7
    日刑法修正施行後，就其數額提高為30倍。但自72年6 月26
    日至94年1 月7 日新增或修正之條文，就其所定數額提高為
    3 倍（第2 項），其立法理由謂：刑法24年施行後，為解決
    國民所得經濟水準已大幅提昇問題，有關罰金與罰鍰倍數之
    調整及銀元與新臺幣之折算標準，訂有「罰金罰鍰提高標準
    條例」及「現行法規所定貨幣單位折算新臺幣條例」，除罰
    金以1 銀元折算3 元新臺幣外，並將72年6 月26日以前修正
    之刑法部分條文罰金數額提高為10倍；其後修正者則不再提
    高倍數，亦即刑法分則各罪罰金數額視前開情形分別提高為
    30倍或3 倍。考量新修正之刑法施行後，不再適用「現行法
    規所定貨幣單位折算新臺幣條例」，為使罰金數額趨於一致
    ，避免衍生新舊法比較適用問題，以緩和實務適用法律之衝
    擊，於不變動罰金數額之前提下，爰為第2 項規定等語。查
    刑法第185 條之3 係88年4 月21日增訂公布施行，是依據前
    揭刑法施行法第1 條之1 之規定，刑法第185 條之3 之法定
    本刑，自95年7 月1 日起，就罰金部分即改為新臺幣90,000
    元，與刑法施行法第1 條之1 修訂前之數額並無不同；另刑
    法第276 條第1 項自72年6 月26日至94年1 月7 日間並無修
    正，是依據前揭刑法施行法第1 條之1 之規定，刑法276 條
    第1 項之法定本刑，自95年7 月1 日起，就罰金部分即改為
    新臺幣60,000元，與刑法施行法第1 條之1 修訂前之數額並
    無不同。然再以被告行為後，修正後之刑法第33條第5 款規
    定罰金刑之下限為新台幣1,000 元，且以百元計算之；而依
    修正前之刑法第33條第5 款規定之罰金刑下限，為銀元1 元
    ，提高10倍後為銀元10元，換算為新台幣30元；是比較新舊
    法之規定，修正後之規定並非較有利於被告，依刑法第2 條
    第1 項前段之規定，應適用行為時之法律，即適用修正前之
    刑法第33條第5 款之罰金刑規定。
  (二)被告行為後，刑法第51條關於數罪併罰之定應執行刑規定亦
    於94年1 月7 日修正公布，並於95年7 月1 日施行，修正前
    刑法第51條第5 款規定：「宣告多數有期徒刑者，於各刑中
    之最長期以上，各刑合併之刑期以下，定其刑期。但不得逾
    20年。」，修正後刑法第51條第5 款規定：「宣告多數有期
    徒刑者，於各刑中之最長期以上，各刑合併之刑期以下，定
    其刑期。但不得逾30年。」，經比較新舊法結果，修正後規
    定並未較有利於被告，是依刑法第2 條第1 項前段之規定，
    仍應依修正前刑法第51條第5 款規定。
  (三)被告犯罪後法律有變更，而比較行為時及裁判時之法律時，
    應就與罪刑有關之共犯、未遂犯、結合犯以及累犯加重、自
    首減輕、暨其他法定加減原因與加減例等一切情形，比較其
    全部之結果，而為整體之適用，不能割裂而分別適用新舊法
    有利之條文（最高法院95年度台上字第3735號判決意旨參照
    ）。本件經依前述是否論以數罪併罰、罰金刑下限等規定合
    併比較之結果，爰認修正前刑法相關規定較有利於被告，故
    應依修正前刑法作為本件被告論罪科刑之依據。
  (四)又被告行為時之刑法第41條第1項前段規定：「犯最重本刑
    為五年以下有期徒刑以下之刑之罪，而受六個月以下有期徒
    刑或拘役之宣告，因身體、教育、職業、家庭之關係或其他
    正當事由，執行顯有困難者，得以一元以上三元以下折算一
    日，易科罰金」，且被告行為時之易科罰金折算標準，即修
    正前罰金罰鍰提高標準條例第2條前段（現已刪除），就其
    原定數額提高為100倍折算1日，則被告行為時之易科罰金折
    算標準，應以銀元300元折算1日，經折算為新臺幣後，應以
    新臺幣900元折算為1日。惟修正後刑法第41條第1項前段規
    定「犯最重本刑為五年以下有期徒刑以下之刑之罪，而受六
    個月以下有期徒刑或拘役之宣告者，得以新臺幣一千元、二
    千元或三千元折算一日，易科罰金」，經比較修正前後之易
    科罰金折算標準，以修正前之規定，較有利於被告。
五、核被告所為，係犯刑法第185 條之3 之服用酒類不能安全駕
    駛動力交通工具罪、第276 條第1 項過失致死罪。被告所犯
    上開二罪，犯意各別，構成要件不同，應予分論併罰。被告
    酒醉駕車，因而致被害人陳坤峰死亡，就其所犯過失致死犯
    行，自應依道路交通管理處罰條例第86條第1 項規定加重其
    刑。原審對被告論罪科刑，固非無見。惟原審未及適用中華
    民國96年罪犯減刑條例之規定減輕其刑（詳後論述），於法
    不合。檢察官上訴意旨以被告未與被害人家屬和解且指摘原
    判決量刑過輕，認事用法有所違誤云云；及被告執前詞指原
    判決不當，雖無理由，然原審判決既有上開未及審酌中華民
    國96年罪犯減刑條例規定之情事，自應由本院予以撤銷改判
    。爰審酌被告無前科紀錄（見卷附臺灣高等法院被告全國前
    案紀錄表），素行良好，犯後坦承酒後駕車犯行，惟過失程
    度不輕，本件車禍造成被害人陳坤峰死亡，所生損害嚴重，
    又被害人陳坤峰亦有過失責任等一切情狀，量處如主文第二
    項所示之刑，並定其應執行之刑，以資懲儆。
六、為紀念解除戒嚴20週年，予罪犯更新向善之機，所制定之中
    華民國96年罪犯減刑條例業於96年7月16日生效實施，被告
    犯罪時間在中華民國96年4月24日以前，所犯之罪合於減刑
    條件，應依上開減刑條例，減其刑期2分之1，以啟自新。又
    按「犯最重本刑為5年以下有期徒刑以下之刑之罪，依本條
    例規定減為6月以下有期徒刑、拘役者，應於為減刑裁判時
    ，併諭知易科罰金折算之標準」，中華民國96年罪犯減刑條
    例第9條定有明文，查本件被告所犯之罪，經減刑為有期徒
    刑5月，揆諸前揭法文意旨，自應由本院於為減刑裁判時，
    併依修正前刑法第41條第1項規定，諭知易科罰金折算之標
    準。
七、又被告前未曾因故意犯罪受有期徒刑以上刑之宣告，此有臺
    灣高等法院被告前案紀錄表附卷可稽，被告因過失而犯本件
    之罪，於本院審理中，已與被害人家屬達成和解，有和解書
    正本在卷可稽，經過此次之判刑後，當知警惕，不致有再犯
    之虞，其所宣告之刑，本院認以暫不執行為適當，爰依法宣
    告緩刑3年（依最高法院95年第8次刑事庭會議決議：犯罪在
    新法施行前，新法施行後，緩刑之宣告，應適用新法第74條
    之規定，故本件並無比較新舊法適用之問題）以啟自新。
據上論斷，應依刑事訴訟法第369條第1項前段、第364條、第299
條第1項前段，刑法第2條第1項前段、刑法第185條之3、第276條
第1項、第51條第5款、第74條第1項第1款、修正前刑法第41條第
1項前段，罰金罰鍰提高標準條例第1條前段、修正前罰金罰鍰提
高標準條例第2條，中華民國96年罪犯減刑條例第2條第1項第3款
、第7條、第9條，判決如主文。
本案經檢察官庚○○到庭執行職務。
中　　華　　民　　國　　96　　年　　11　　月　　20　　日
            刑事第一庭　審判長法　官　陳  紀  綱
                         　   法　官  姚  勳  昌
                              法  官  張  智  雄
上列正本證明與原本無異。
不得上訴。
                              書記官  謝  雅  惠
中　　華　　民　　國　　96　　年　　11　　月　　20　　日
附錄本判決論罪法條：
中華民國刑法第 185條之3：
  服用毒品、麻醉藥品、酒類或其他相類之物，不能安全駕駛動
  力交通工具而駕駛者，處1年以下有期徒刑、拘役或3萬元以下
  罰金。
中華民國刑法第276條第1項：
  因過失致人於死者，處2年以下有期徒刑、拘役或2千元以下罰
  金。
